# 资产证券化（双spv结构）合并问题

提问人：23340025 时间：2017-08-15 12:57:04
请教版主~关于资产证券化业务的问题 一、结构： A公司（非特定原始权益人）把 10 资金委托给信托，设立单一资金信托（SPV1），先取得了单一资金信托的受益权（单一资金信托的的受益权就是来源于基础资产-信贷资产）。 本公司（特定原始权益人）将自己拥有的基础资产-信贷资产债权转让单一资金信托（SPV1），取得本金 10 ，以后将收到的基础资产回款转付给SPV1（直至本金和固定的预期收益清偿）。 A公司（非特定原始权益人）把其取得的信托受益权转让给资产支持专项计划（SPV2），从SPV2那收到单一资金信托（SPV1）受益权的对价 10 。 资产支持专项计划（SPV2）募集资金 10 ，付给SPV1，认购信托受益权。 由于A公司（非特定原始权益人）先用 10 对价取得了信托受益权，后又以 10 对价转让出去了，所以在该项安排设立后就跟非特定原始权益人没关系了，A公司（非特定原始权益人）只是起到了一个提供过桥资金的作用。 本公司实质上就是取得了 10 的借款，SPV1是在本公司与SPV2之前的一个桥梁（资金都是完全转付） 二、产品： 资产证券化对应的产品，只有优先级没有次级，并且本公司也不参与认购。 三、其他（涉及本公司的协议、承诺）： 1 、本公司承诺进行差额补足（各期回款未达到承诺的逾期收益和本金时，本公司要全额补足） 2 、本公司将基础资产债权做了超额抵押（比如：基础资产应收本金余额有 20 ，超过了产品的本金 10 ，如果基础资产在产品存续期内未偿付，那么投资人依然可以收剩余期间的基础资产回款） 3 、本公司作为资产服务机构，对基础资产进行正常的管理维护（本公司做这个ABS也和不做这个ABS时对这些信贷资产干的工作一样，比如回款催收、承租人关系维护之类的事），但是不收取报酬。 4 、基础资产在到期日后未偿付的部分，本公司要进行回购
在上述情况下，对本公司来说其实就是拿基础资产做了个抵押借款，并且还加入了补足的承诺义务。 ——在判断是否合并时，要考虑本公司是否有权利、可变回报、权利影响可变回报的程度。“承担差额补足义务、回购协议、超额抵押”是否表现出本公司在这个安排下会通过权利影响可变回报，且享有了重大的可变回报，据此判断呢出要进行合并呢？ ——如果合并的话，是只合并SP1，还是要把SP1和SPV2都合起来。。。这个要如何判断？ ——这个债权通过差额补足的存在就可以判断出是不出表的，另外本企业也没有认购次级权益，就算把信托合并，合并报表也不会和个别报表有什么区别（不会涉及把本公司认购的次级权益与次级债务抵消的问题）。那么这个案例是否能做成不合并呢，应该从哪些方面入手？

回答人：chenyiwei
从你说的情况看，无论是否合并SPV2，对合并报表层面的项目金额不会有实质性影响，区别是：如果不合并SPV2，则合并报表层面体现的是从SPV2取得的融资；如果合并SPV2，则合并报表层面体现的是SPV2投资人对其出资。此类情况下是否控制SPV2，需结合当初SPV2的设立和条款谈判过程来看。如果SPV2一开始就是为了本企业融资目的设立，只有这一项投资，且在成立前就已经将融资安排条款谈妥，则本公司控制SPV2的可能性较大（在实务中基本上这种情形多见）；反之，如果是SPV2先由一批投资人成立，成立后再与本企业谈判确定投资项目，或并非只有本企业一个投资项目的，则表明本企业对SPV2具有控制权的可能性较小。

提问人：23340025 时间：2017-08-15 19:38:09
感谢版主的的回复~ 这个案例涉及的交易结构和担保条件应该都比较常规，SPV1、SPV2都是在本企业作为交易发起人下的同一批合同安排下购建的，而不是先成立再找投资项目。 ——这里认为他应当合并的理由，这样理解是否可行：“差额补足承诺、超额抵押”可以构成“可变回报”，且这类可变回报的量级也是重大的，信托唯一的业务就是监督这些基础资产的回收、转付，而本企业作为资产管理人掌握基础资产的实质运作也算有“实质权利”，并且能够通过这些权利影响可变回报，就算本公司没有认购次级权益、没有管理费收入也可以说应当给其合并？ ——这个案例其实就算不把SPV1和SPV2纳入合并范围，报表在列报的金额上也不会有变化，本公司取得的资金依旧是归入负债中（只是明细客户有区别）。要是给两个SPV都纳入合并范围似乎有点多此一举？有没有什么理解方向可以偏向于两个SPV都不进行合并呢。。。

回答人：chenyiwei
本企业作为交易发起人，则两个SPV均应纳入合并报表范围。虽然合并报表金额不变，但其含义不同，表明本合并集团直接对两个SPV的出资人承担还本付息责任，所以还是要区分清楚合并与不合并的区别。